【裁判字號】    98,訴,342
【裁判日期】    981130
【裁判案由】    殺人未遂等
【裁判全文】
臺灣士林地方法院刑事判決        九十八年度訴字第三四二號
公  訴  人  臺灣士林地方法院檢察署檢察官
被      告  甲○○
指定辯護人  本院公設辯護人林龍輝
上列被告因殺人未遂等案件，經檢察官提起公訴（九十八年度偵
字第六九九九號），本院判決如下：
    主  文
本件公訴不受理。
    理  由
一、公訴意旨略以：被告甲○○與告訴人丙○○係多年鄰居，二
    人因一起喝酒發生衝突，被告即基於傷害之犯意，回家拿取
    塑膠瓶裝鹽酸及菜刀，於民國九十八年五月八日下午五時三
    十分許，在臺北縣汐止市○○路○段二九一巷口汐止山水社
    區警衛室旁，以鹽酸潑灑告訴人丙○○，經告訴人丙○○以
    水沖洗後，仍受有角膜潰瘍、嘴部紅腫之傷害，嗣告訴人丙
    ○○即電請其兄到場，被告則再至藥房購買相同鹽酸二瓶，
    告訴人丙○○之兄施總銘與其侄即告訴人乙○○一起至現場
    後，告訴人丙○○指明被告係潑灑鹽酸之人，告訴人乙○○
    即走向被告，並以安全帽毆打被告一下，被告竟因而升起殺
    人犯意，自背後取出預藏菜刀朝告訴人乙○○揮砍，經告訴
    人乙○○以手抵擋、閃避並跌倒，被告竟持菜刀追殺，由上
    至下向告訴人乙○○身體用力揮砍，幸告訴人乙○○滾開，
    始僅受有肘關節之開放性傷口、前臂之開放性傷口、手開放
    性傷口之傷害而未受害，嗣被告即與告訴人乙○○在他人自
    小客車引擎蓋上拉扯，被告經人勸阻，始未再追殺告訴人乙
    ○○。案經告訴人丙○○、乙○○提出告訴，因認被告涉犯
    刑法第二百七十七條第一項傷害罪嫌及刑法第二百七十一條
    第二項、第一項殺人未遂罪嫌等語。
二、被告涉犯傷害罪嫌部分：
  (一)按告訴乃論之罪，告訴人於第一審辯論終結前得撤回其告訴
    ；又告訴經撤回者，應諭知不受理之判決，刑事訴訟法第二
    百三十八條第一項、第三百零三條第三款分別定有明文。
  (二)告訴人丙○○告訴被告傷害案件，檢察官認係觸犯刑法第二
    百七十七條第一項傷害罪嫌，依刑法第二百八十七條前段之
    規定，須告訴乃論。茲告訴人丙○○與被告達成和解，並據
    告訴人丙○○於九十八年十一月四日具狀撤回告訴，有臺北
    縣汐止市調解委員會調解書及刑事撤回聲請書附卷可稽（見
    本院卷第五十四頁、第五十六頁），揆諸前開說明，應為不
    受理之諭知。
三、被告涉犯殺人未遂罪嫌部分：
  (一)按檢察官以非告訴乃論之罪提起公訴，法院審理後認係告訴
    乃論之罪，如告訴人已於第一審辯論終結前撤回告訴，即應
    諭知不受理之判決（最高法院四十七年度臺非字第四十一號
    判例參照）。次按刑法上殺人未遂與傷害罪之區別，本視加
    害人有無戕害他人生命之故意為斷，而判斷行為人主觀上是
    否有殺人故意，除應斟酌其使用兇器之種類、攻擊之部位、
    行為時之犯意態樣外，尚應深入觀察行為人與被害人關係、
    行為起因及當時所受刺激、下手力量之輕重，被害人受傷情
    形及行為人事後態度等各項因素綜合研析，尚不得專以受傷
    處所是否為致命部位及受傷程度多寡即據為區別之絕對標準
    （最高法院十九年上字第七一八號判例參照）。
  (二)公訴意旨認被告涉犯殺人未遂罪嫌，無非係以告訴人乙○○
    、丙○○於警詢及偵查中之證述，及經檢察官勘驗監視器錄
    影光碟，被告於告訴人乙○○跌倒在地時，持扣案菜刀自上
    向下向告訴人乙○○身體用力揮砍，足認被告有致告訴人乙
    ○○於死之故意，並有菜刀一把扣案可佐，為其主要論據。
  (三)訊據被告固坦認於前揭時地，持扣案菜刀朝告訴人乙○○揮
    砍，惟堅詞否認有何殺人未遂犯行，辯稱：當時告訴人乙○
    ○持安全帽毆打伊，伊始自褲腰處取出菜刀劃傷告訴人乙○
    ○，並無殺人之犯意等語。
  (四)經查：
    1.證人林榮崇即汐止山水社區警衛於警詢中之證述，及告訴
      人乙○○國泰醫療財團法人汐止國泰綜合醫院（下稱汐止
      國泰綜合醫院）診字第Ｅ—○九八—○○八四一一號診斷
      證明書，雖屬被告以外之人於審判外之言詞及書面陳述，
      然當事人及辯護人於審判程序對於該等證據方法之證據能
      力並未爭執，本院審酌前開證人於審判外之言詞陳述於作
      成時之情況，並無違法不當或證明力明顯過低之瑕疵，依
      刑事訴訟法第一百五十九條之五之規定，認前揭證據方法
      ，適為本案之證據；至其餘資以認定本案之非供述證據（
      詳後述），亦查無違反法定程序取得之情形，依同法第一
      百五十八條之四反面規定，應具證據能力，合先敘明。
    2.本案告訴人乙○○所受傷勢為右手肘關節開放性傷口（二
      ×○‧三公分）、左前臂開放性傷口（一‧五×○‧一×
      ○‧一公分）、右手開放性傷口（三×○‧二×○‧二公
      分），且告訴人乙○○急診時之生命跡象穩定，並無立即
      生命危險，因傷勢皆在雙臂，其意識清楚，血壓一九二／
      九三mmHm，表示並無休克等情，有汐止國泰綜合醫院診字
      第Ｅ—○九八—○○八四一一號診斷證明書、九十八年六
      月十八日（九八）汐管歷字三八○號函檢送之告訴人乙○
      ○之病歷資料（見偵查卷第二十一頁、第六十四頁至第六
      十八頁）、同年十一月十二日（九八）汐管歷字四七八號
      函（見本院卷第五十三頁之一至第五十三頁之二）在卷可
      稽，足見告訴人乙○○於案發時所受傷勢均非人體致命部
      位，亦無立即生命危險。
    3.告訴人乙○○與被告素昧平生，亦無夙怨深仇，案發當日
      係因告訴人丙○○遭被告潑灑鹽酸，告訴人丙○○將此事
      告知前來汐止山水社區關心之姪即告訴人乙○○，告訴人
      乙○○乃趨前質問被告，並手持安全帽揮打被告，被告遂
      自後褲腰取出扣案菜刀向告訴人乙○○揮砍等節，此據證
      人即告訴人乙○○結證在卷（見本院卷第六十九頁至第七
      十六頁）；而本院當庭勘驗案發現場監視器錄影光碟結果
      ：畫面右方出現一名穿深色短袖上衣丁男（即告訴人乙○
      ○）往甲男（即被告）方向行進，丁男右手持一頂安全帽
      ，丁男接近甲男後以安全帽打甲男，甲男被打後與丁男發
      生拉扯，甲男取出類似刀械之武器，丁男開始退後，丁男
      後退不及倒地，甲男右手持類似刀械之武器，由上往下做
      出劈砍動作，丁男側身閃過，甲男往丁男閃躲方向追去，
      甲男被一名由畫面右下角跑出來穿淺色短褲戊男（即告訴
      人丙○○）拉住，丁男起身後與甲男發生拉扯，之後丁男
      與戊男合力將甲男壓制於停在路旁深色轎車引擎蓋上，畫
      面右下角出現一名頭戴白色安全帽身穿白色上衣己男（即
      告訴人丙○○之兄施總銘）過去幫忙壓制甲男，甲男、丁
      男、戊男、己男四人發生拉扯，甲男起身反抗，甲男掙脫
      戊男及己男拉扯，丁男拉著甲男，丁男放開甲男，丁男左
      手指著甲男所持類似刀械之武器，甲男與丁男、戊男對峙
      ，己男在路旁撿拾不明長棍作為武器，丁男向己男要求交
      付該不明長棍，己男未交付，甲男與丁男、戊男、己男對
      峙，甲男對峙時不斷朝畫面右方後退，直至離開畫面，亦
      有勘驗筆錄及擷取錄影畫面在卷可佐（見本院卷第三十一
      頁至第三十三頁、第三十七頁至第四十五頁）；又案發當
      時被告持扣案菜刀砍向告訴人乙○○身體左側一次，告訴
      人乙○○伸手阻擋，並向左後方退，其因倒退不及而倒地
      ，被告再持菜刀朝其正面揮砍一次，告訴人乙○○閃躲後
      ，被告並未繼續追砍等情，復據證人即告訴人乙○○結證
      屬實（見本院卷第六十九頁至第七十六頁），足認被告係
      因遭告訴人乙○○責問，並以安全帽毆打，而臨時起意取
      出扣案菜刀朝告訴人乙○○揮砍，應無戕害告訴人乙○○
      生命之動機及故意。況被告持刀揮砍告訴人乙○○二次後
      ，未有任何繼續追殺告訴人乙○○之舉措，倘於案發當時
      被告果有致告訴人乙○○於死地之殺人犯意，其於告訴人
      乙○○、丙○○及案外人施總銘壓制不成，奪刀未果之際
      ，大可持利刃持續向手無寸鐵之告訴人乙○○揮砍，卻捨
      此不為，僅持刀與之對峙並不斷後退，益徵被告持扣案菜
      刀向告訴人乙○○揮砍時，其主觀犯意係在傷害告訴人乙
      ○○，並無殺人之故意。
    4.至證人即告訴人乙○○、丙○○於本院審理時固證稱：被
      告持扣案菜刀揮砍告訴人乙○○時，曾大喊「給你死」云
      云（見本院卷第七十二頁、第七十八頁），然斯時正在告
      訴人丙○○身旁，為其沖洗遭鹽酸潑及之眼睛之汐止山水
      社區警衛林榮崇並未聽聞該話語，此據證人林榮崇於警詢
      時證述明確在卷（見偵查卷第三十九頁至第四十頁），是
      被告於案發當時是否確向告訴人乙○○出言「給你死」，
      並非無疑，本院尚難徒憑告訴人乙○○、丙○○此部分有
      瑕疵之證述，逕認被告有殺人之犯意。
    5.參互上情，綜觀當時被告與告訴人乙○○之關係、衝突起
      因、被告使用之兇器、攻擊部位、下手力道輕重、告訴人
      乙○○受傷情形及被告事後態度等一切情狀，堪認被告僅
      係基於傷害犯意而為，與殺人罪之構成要件有間，至為灼
      然，是被告所辯無殺人之犯意，應堪採信。
    6.綜上所述，公訴人所提各項證據，不足為被告涉犯殺人未
      遂罪嫌之積極證明，被告應係基於傷害之犯意，持刀劃傷
      告訴人乙○○，核其所為，係犯刑法第二百七十七條第一
      項傷害罪，公訴意旨認其係犯刑法第二百七十一條第二項
      、第一項殺人未遂罪，尚有未洽（按：依最高法院七十一
      年度臺上字第六六○○號判決意旨，刑事訴訟法第三百條
      之變更起訴法條僅適用於有罪或免刑判決，本案為不受理
      判決，自無庸變更起訴法條，併予指明）。又刑法第二百
      七十七條第一項傷害罪，依刑法第二百八十七條前段規定
      ，須告訴乃論，茲告訴人乙○○與被告達成和解，並據告
      訴人乙○○於九十八年十一月四日具狀撤回告訴，有臺北
      縣汐止市調解委員會調解書及刑事撤回聲請書在卷可考（
      見本院卷第五十五頁、第五十六頁），揆諸前揭說明，自
      應諭知不受理之判決。
據上論斷，應依刑事訴訟法第三百零三條第三款，判決如主文。
本案經檢察官彭康凡到庭執行職務
中    華    民    國  九十八  年   十一   月   三十   日
                          臺灣士林地方法院刑事第八庭
                              審判長法  官  黃雅君
                                    法  官  陳俞婷
                                    法  官  孫萍萍
以上正本證明與原本無異。
如不服本判決，應於收受判決後十日內向本院提出上訴書狀，並
應應敘述具體理由。其未敘述上訴理由者，應於上訴期間屆滿後
二十日內向本院補提理由書（均須按他造當事人之人數附繕本）
「切勿逕送上級法院」。
                                    書記官  陳紀元
中    華    民    國  九十八  年   十一   月   三十   日

司法院資訊處製作；財團法人民間司法改革基金會備份。
